最高法院刑事判決                              八十八年度台上字第三三四○號
    上  訴  人  甲○○
    選任辯護人  黃曜春律師
右上訴人因違反水利法案件，不服台灣高等法院台南分院中華民國八十六年六月二十
七日第二審判決（八十六年度上訴字第七四三號，起訴案號：台灣雲林地方法院檢察
署八十五年度偵字第四五○○號），提起上訴，本院判決如左：
    主  文
上訴駁回。
    理  由
按刑事訴訟法第三百七十七條規定，上訴於第三審法院，非以判決違背法令為理由，
不得為之。是提起第三審上訴，應以原判決違背法令為理由，係屬法定要件。如果上
訴理由狀並未依據卷內訴訟資料，具體指摘原判決不適用何種法則或如何適用不當，
或所指摘原判決違法情事，顯與法律規定得為第三審上訴理由之違法情形，不相適合
時，均應認其上訴為違背法律上之程式，予以駁回。本件上訴人甲○○上訴意旨略稱
：(一)上訴人在行水區內從事養殖，是否致生公共危險，應依防害水流之具體情形，是
否使流水改道、侵蝕護岸，而達到影響附近住家安全之虞之程度，而為判斷。原審就
上訴人所占之魚塭，位於出海口處，附近根本無任何住家，絕無影響附近住家安全之
虞等情，未依職權予以調查，顯有刑事訴訟法第三百七十九條第十款之違法。(二)上訴
人現已放棄魚塭之養殖，除於民國八十六年六月十日僱工將魚塭上之工寮剷平外，又
於同年月底將魚塭堤防剷除，上訴人並無犯罪前科，家中尚有妻、子賴上訴人撫養，
請給予自新機會等語。
惟查本件原判決認定上訴人甲○○於八十五年七月底、八月二日賀伯颱風過後某日，
明知雲林縣北港溪雲嘉大橋下游出海口行水區內，原由其姑丈佔據養殖魚類之魚塭為
海水沖潰決堤，無法繼續使用，屬雲林縣政府管理，竟意圖為自己不法之利益，將上
述魚塭土堤重築，而竊佔該河川行水區內土地面積約一公頃（如原判決附圖編號七三
所示），從事養殖，有妨礙水流而致生流水改道、溢堤或致沖毀堤岸等公共危險之虞
，嗣於同年十月二十四日十六時十分許，為雲林縣政府建設局水利課會同警員查獲等
情，因而維持第一審依想像競合犯之規定，從一重論處上訴人違反禁止在行水區內圍
築魚塭之規定，致生公共危險罪刑之判決，駁回上訴人在第二審之上訴，已明其所
憑之證據及認定之理由，從形式上觀察，並無違背法令之情形存在。而原審已傳訊雲
林縣政府建設局水利課承辦員鄭忠杰，查明上訴人在行水區內圍築魚塭，對水流將造
成影響，並參酌台灣省水利局八十五年六月二十七日八五水政字第Ｚ○○○○○○○
○○號函，認定上訴人之犯行，確有妨礙水流致生流水改道、溢堤或致沖毀堤岸等公
共危險之虞，至該魚塭附近是否有住家，並不影響於公共危險之成立，原審就是否生
公共危險一節，已詳予調查，尚難任意指摘為有應調查之證據未予調查之違法。又刑
之量定輕重，乃事實審法院得依法裁量之職權，原判決維持第一審所處有期徒刑六月
，亦難任意指為違法。上訴意旨，並未依據卷內訴訟資料為具體之指摘，核與法律規
定得為第三審上訴理由之違法情形不相適合，其上訴為違背法律上之程式，應予駁回
。
據上論結，應依刑事訴訟法第三百九十五條前段，判決如主文。
中      華      民      國    八十八    年      六      月     二十四   日
                              最高法院刑事第十庭
                                  審判長法官  莊  登  照
                                        法官  洪  明  輝
                                        法官  蔡  清  遊
                                        法官  黃  一  鑫
                                        法官  林  秀  夫
      右正本證明與原本無異
                                              書  記  官
中      華      民      國    八十八    年      六      月     三十     日
